【裁判字號】    98,訴,240
【裁判日期】    990615
【裁判案由】    業務過失致死
【裁判全文】
臺灣新竹地方法院刑事判決               98年度訴字第240號
公  訴  人  臺灣新竹地方法院檢察署檢察官
被      告  丙○○
            甲○○
上二人共同
選任辯護人  朱昭勳律師
上列被告等因業務過失致死案件，經檢察官提起公訴（98年度偵
字第1986號），本院合議庭裁定進行簡式審判程序，判決如下：
    主  文
丙○○犯業務過失致人於死罪，處有期徒刑參月，如易科罰金，
以新臺幣壹仟元折算壹日。緩刑貳年。
甲○○犯業務過失致人於死罪，處有期徒刑參月，如易科罰金，
以新臺幣壹仟元折算壹日。緩刑貳年。
    事  實
一、丙○○為新竹市○○路○ 段20號之2 「長城事業有限公司」
    （下稱長城游泳池）負責人，負責位於長城游泳池之管理，
    甲○○任職該公司，擔任救生員工作，丙○○明知長城游泳
    池總面積超過1250平方公尺以上，依行政院體育委員會所訂
    之游泳池管理規範第8 點規定，水池總面積1250平方公尺以
    上者，應至少配置4 名救生員，於97年4 月22日晚間，長城
    游泳池對外開放經營期間，丙○○未依上開規範配置足額之
    救生員，除自身領有救生員執照之丙○○外，僅配置1 名救
    生員甲○○，由丙○○、甲○○分別擔任內池、外池之救生
    員，甲○○明知其為外池救生員，應在外池池邊待命，隨時
    注意外池泳客有無意外狀況，採取必要之救護，於同日20時
    許，泳客鄭秋炎飯後前往長城游泳池外池游泳，於下水後因
    心血管疾病突然失能及嘔吐，造成嘔吐物及溺沒液體吸入而
    窒息溺水意外，意外當時，救生員甲○○並未在外池池邊巡
    視，並於意外發生之時立即採取必要之救護措施，而係在鍋
    爐房內，且當時外池除甲○○外，並無配置其他救生員，以
    致未能於第一時間發現鄭秋炎溺水，而是待其他泳客查覺有
    異後，告知在鍋爐房的甲○○，甲○○方才立即下水將鄭秋
    炎拉起施以CPR 急救，並送醫救治，惟鄭秋炎仍因窒息不治
    死亡。
二、案經鄭彭慎、庚○○、己○○訴由臺灣新竹地方法院檢察署
    檢察官偵查起訴。
    理  由
一、本件被告丙○○、甲○○所犯係死刑、無期徒刑或最輕本刑
    為3 年以上有期徒刑以外之罪，其於準備程序中就被訴事實
    為有罪之陳述，經本院告知簡式審判程序之旨，並聽取當事
    人意見後，經本院合議庭依刑事訴訟法第273 條之1 第1 項
    規定裁定由受命法官獨任進行簡式審判程序，合先敘明。
二、訊據被告二人對於前開業務過失致死之犯行，於本院簡式審
    判程序時均坦承不諱，並經告訴人庚○○於警詢、偵訊中證
    述、告訴人己○○於警詢中證述、證人丁○○於警詢、偵訊
    中證述，證人戊○○於警詢、偵訊及本院審理中證述、證人
    乙○○於偵查中證述明確，且被害人係因飯後前往長城游泳
    池外池游泳，於下水後因心血管疾病突然失能及嘔吐，造成
    嘔吐物及溺沒液體吸入窒息溺水，而未經救生員及時發現、
    救助而不治死亡，有相驗屍體證明書、法醫檢驗報告書、解
    剖照片、相驗筆錄、法務部法醫研究所解剖報告書、法務部
    法醫研究所97年12月5 日法醫理字第0970005672號函文、長
    城事業有限公司公司基本資料、丙○○中華民國水上救生協
    會救生員證、甲○○中華民國水上救生協會救生員證及甲○
    ○台灣省體育會教練證、新竹市警察局第一分局97年12月5
    日竹市警一分偵字第0970028645號函及所附長城游泳池平面
    圖及相關資料1 份、新竹市衛生局衛生所營業衛生稽查紀錄
    通知單（96年12月3 日）、長城游泳池告示牌照片4 張、鄭
    秋炎行政院衛生署立新竹醫院病歷資料、國軍新竹地區醫院
    附設民眾診療服務處98年7 月10日醫桃新民字第0980000339
    號函、行政院衛生署新竹醫院98年7 月24日新醫歷字第0980
    004204號函、行政院體育委員會98年7 月15日體委設字第09
    80015980號函、法務部法醫研究所98年7 月13日法醫理字第
    0980003359號函、行政院衛生署新竹醫院98年8 月12日新醫
    歷字第0980005060號函在卷可憑，被告二人上開自白內容確
    與事實相符，堪足採信，本案事證已臻明確，被告二人上開
    犯行洵堪認定，自應依法予以論罪科刑。
三、核被告丙○○、甲○○所為，均係犯刑法第276 條第2 項之
    業務過失致人於死罪。爰審酌被告丙○○因一時疏忽相關法
    令規定，而未設置足夠之救生人員方才導致本件意外發生，
    而甲○○則本應於游泳池邊執行救護業務，然卻因一時疏忽
    未於游泳池邊執行救護業務，衡量被告二人之過失程度，並
    念及被告二人犯後積極與被害人家屬就賠償事宜進行磋商，
    且已與被害人家屬達成和解並已全數賠償被害人家屬（見本
    院卷附第68頁和解筆錄），另於本案發生後二人均已知所警
    惕，丙○○平日盡力加強救生員之安全教育及游泳池邊之巡
    視、而甲○○亦對於游泳池邊的狀況更加特別注意，二人犯
    後態度良好且深具悔意等一切情狀，認宜從輕分別量處如主
    文第1 、2 項所示之刑，並均諭知易科罰金之折算標準。又
    被告二人前均未曾受有期徒刑以上刑之宣告，有臺灣高等法
    院被告前案紀錄表在卷可憑，其等乃因一時疏失致罹刑典，
    且參酌被害人家屬亦到庭表示：「既然被告二人認罪，對於
    法院若給予被告二人緩刑，我們沒有意見，我們本來就沒有
    要他們去關的意思。希望長城游泳池在行政管理、救生員的
    工作態度方面要改善、注意。」等語（見本院卷第107 頁）
    ，另如上所述，被告二人於事件發生後，分別於游泳池之管
    理及救生員之工作態度上均已明顯改善，本次偵審程序已對
    被告產生警惕之效果，本院認其等所宣告之刑，以暫不執行
    為適當，爰依刑法第74條第1 項第1 款之規定併諭知緩刑2
    年，以勵自新。
四、據上論斷，應依刑事訴訟法第273 條之1 第1 項、第299 條
    第1 項前段，刑法第276 條第2 項、第41條第1 項前段、第
    74條第1 項第1 款，刑法施行法第1 條之1 ，判決如主文。
本案經檢察官邱宇謙到庭執行職務。
中    華    民    國    99    年    6     月    15    日
                  刑事第六庭  法  官  李毓華
以上正本證明與原本無異。
如不服本判決應於收受本判決後10日內向本院提出上訴書狀，上
訴書狀應敘述具體理由。上訴書狀未敘述上訴理由者，應於上訴
期間屆滿後20日內補提理由書狀於本院( 均須按他造當事人之人
數附繕本 )「切勿逕送上級法院」。
中    華    民    國    99    年    6     月    15    日
                              書記官  陳美利
附錄論罪科刑法條
刑法第276 條第2 項
從事業務之人，因業務上之過失犯前項之罪者，處5 年以下有期
徒刑或拘役，得併科3 千元以下罰金。

司法院資訊處製作；財團法人民間司法改革基金會備份。
